【裁判字號】    89,訴緝,42
【裁判日期】    891207
【裁判案由】    偽造文書等
【裁判全文】
臺灣基隆地方法院刑事判決                          八十九年度訴緝字第四二號
    公  訴  人  臺灣基隆地方法院檢察署檢察官
    被      告  丁○○
右列被告因偽造文書等案件，經檢察官提起公訴（八十八年度偵字第三九三０號），
本院判決如左：
    主  文
丁○○無罪。
    理  由
一、公訴意旨略以：被告丁○○意圖為自己不法之所有，自民國八十六年十一月二十
    日起，自任會首募集每月二十日在基隆市○○路八號二樓開標、每會會款為新臺
    幣（下同）一萬元，採內標方式，會員連同會首共計二十一人之互助會一會。竟
    於八十七年七月二十日未得會員乙○○之同意，乘乙○○未到場標會之機，在前
    開處所以乙○○之名義偽造標金單並持以行使，使各該會會員陷於錯誤而交付會
    款，致生損害於各該互助會成員。嗣於八十八年一月二十一日會員甲○○得標後
    ，並未交付會款且逃逸無蹤，互助會會員始知受騙，因認被告涉有刑法二百二十
    條、第二百十六條、第二百十條之行使偽造準私文書罪嫌及刑法第三百三十九條
    第一項之詐欺取財罪嫌。
二、按犯罪事實應依證據認定之，無證據不得推定其犯罪事實；又不能證明被告犯罪
    者，應諭知無罪之判決，刑事訴訟法第一百五十四條、第三百零一條第一項分別
    定有明文。
三、本件公訴人認被告涉犯刑法第二百二十條、第二百十六條、第二百十條之行使偽
    造準私文書罪嫌及刑法第三百三十九條第一項之詐欺取財罪嫌，無非以告訴人乙○○於偵查中指稱未授權被告以其名義標得前述互助會為主要論據，固非無見。
    訊據被告丁○○亦坦承自任會首募集前開互助會，並於八十七年七月二十日以乙○○所參加之「米蘭多」名義標得該次會款，核與告訴人甲○○、丙○○及乙○○於偵查及本院審理中所指訴之該會運作情節相符，復經證人方于仁、陳如意於
    偵查中證述在卷，另有卷附之會單可稽。惟被告堅詞否認有何偽造文書及詐欺之
    犯行，辯稱：乙○○參加該會後均未得標遂表示要退出，經其詢問後無人願為承
    接，伊身為會首，必須負責，始於八十七年七月二十日自行接手標下該會，嗣因
    其他會員得標後未繳會款，方無力支付甲○○所標得會金，伊並無詐欺之犯意等
    語。
四、經查：
  (一)告訴人乙○○以「米蘭多」名義參加前開被告自任會首之互助會後，因未得標遂
    表示將行退出，並同意被告另行覓人承接，且就被告處理該會方式不予過問，其
    之所以提出告訴，係因被告避不見面，不確定該會是否已覓得承接人選等情，業
    據告訴人乙○○於本院審理中到庭陳述明確（見本院八十九年十一月二十三日訊
    問筆錄），告訴人乙○○既已同意被告另覓他人承接該會，且未限定承接者之資
    格，而被告身為會首，負有使互助會正常運作之義務，因此被告自行承接該會即
    未逾越告訴人乙○○之授權範圍，並無冒名標會之犯行可言，被告前揭辯解，應
    堪採信。
  (二)被告於八十七年七月二十日以告訴人乙○○所參加之「米蘭多」名義標得互助會
    後，又連續運作六期至八十九年一月二十一日甲○○標得互助會時，方無力支付
    會款一節，業經被告於本院審理中供述綦詳，並為告訴人甲○○、丙○○及乙○○所是認，足見被告於標得會款後，仍按時繳交會款達六期之多，衡諸常情，被
    告若有詐欺犯意，實無庸於詐得會款後猶正常運作該會，由此情判斷，實難認被
    告於標得該會之初即生意圖為自己不法所有之詐欺犯意。此外被告與告訴人丙○○、甲○○業於本院審理中達成和解，此有告訴人丙○○於本院審理中庭呈之和
    解書附卷可稽，更堪信被告僅係一時為經濟所迫而未能圓滿完會，並無為自己不
    法所有之意圖，被告辯稱並無詐欺犯意，堪予採信。
五、綜上所述，被告既得告訴人乙○○之同意承接其會，又自始無意圖為自己不法所
    有之詐欺犯意，被告所為均核與偽造準私文書罪及詐欺取財罪之構成要件不符，
    自難以該二罪相繩，此外本院復查無其他積極證據足認被告有公訴人所指之犯行
    ，揆諸首揭說明，應為無罪判決之諭知。
據上論斷，依刑事訴訟法第三百零一條第一項，判決如主文。
本案經檢察官周慶華到庭執行職務。
中      華      民      國    八十九    年    十二      月      七      日
                                    臺灣基隆地方法院刑事第三庭
                                                法  官  蔡佳玲
右正本證明與原本無異。
對於本件判決如有不服，應於收受送達後十日內，向本院提出上訴書狀，上訴於臺灣
高等法院，並按他造當事人之人數附具繕本。
                                                書記官  湯惠芳
中      華      民      國    八十九    年    十二      月      十四    日


司法院資訊處製作；財團法人民間司法改革基金會備份。
